最高法院刑事判決　　　　　　九十六年度台上字第二二八０號
上　訴　人　甲○○
上列上訴人因妨害風化案件，不服台灣高等法院中華民國九十三
年七月十九日第二審判決（九十二年度上訴字第四五三七號，起
訴案號：台灣新竹地方法院檢察署九十一年度偵字第二八九五號
），提起上訴，本院判決如下：
    主  文
上訴駁回。
    理  由
按刑事訴訟法第三百七十七條規定：上訴於第三審法院，非以判
決違背法令為理由，不得為之。是提起第三審上訴，應以原判決
違背法令為理由，係屬法定要件。且必須依據卷內資料為具體之
指摘，並足據以辨認原判決已具備違背法令之形式，始屬相當。
本件原判決認定：上訴人甲○○與梁明（業經判處罪刑確定）共
同基於意圖使女子與他人為性交行為而媒介以營利為常業之犯意
聯絡，自民國九十年十一月十五日起，先由上訴人多次與有意為
性交易之來電男客聯絡接洽後，再指示梁明駕駛自用小客車到指
定地點，接送所媒介之馮玉春及年滿十八歲之姓名不詳女子，到
新竹縣、市內「星河賓館」、「瀧之脈汽車旅館」等指定處所，
與不特定男性客人從事性交易，每次收費新台幣（下同）五千元
，由上訴人抽取佣金二千五百元，梁明每天可獲得報酬一千五百
元，二人均恃以維生，且以之為常業等情。係以上揭事實，業據
共同被告梁明、證人馮玉春及廖國志證述綦詳，且上訴人與梁明
共同媒介馮玉春從事性交易之犯行，係為警當場查獲，有新竹市
警察局刑事案件移送書一件及馮玉春於賓館經查獲時所拍攝照片
一幀在卷可資佐憑。並說明刑法所稱之常業罪，祇須賴某種犯罪
為生活而有事實上之表現為已足，並不以專賴該犯罪為唯一生活
依憑之必要，縱另有其他職業，仍無礙於常業犯之成立。本件上
訴人為應召站負責人，其媒介男客與馮玉春及其他年滿十八歲之
姓名不詳女子為性交易行為，並抽取佣金，確係以此犯罪所得維
生，自屬以之為常業；暨證人林素華之證詞，尚不足據為有利上
訴人之認定。因認上訴人犯行事證明確，乃維持第一審論處上訴
人共同意圖使女子與他人為性交之行為，而媒介以營利為常業罪
刑之判決，駁回上訴人在第二審之上訴。已詳敘其所憑之證據及
認定之理由。而以上訴人雖否認有妨害風化犯行，辯稱：其並非
應召站之負責人，且與梁明、馮玉春互不認識等語。所辯與共同
被告梁明及上開證人之證詞相左，委不足採等情，於判決理由內
詳予說明。從形式上觀察，原判決並無認定事實不依證據等違法
情事存在。上訴人上訴意旨略以：(一)原判決認定上訴人有本件犯
行，係以共同被告梁明及證人馮玉春、廖國志之證詞，為其判斷
之證據資料。然上開證人先後供述並不一致，應不足採為論罪科
刑之依據。(二)第一審法院使證人馮玉春當庭指認之過程，並未以
集體列隊指認方式為之，其指認即有瑕疵。(三)上訴人於原審聲請
再傳訊馮玉春、廖國志，函查其於永慶汽車股份有限公司之任職
期間，調閱其所有自小客車之異動資料及調閱行動電話通聯紀錄
，原審未予調查，復未說明不予調查之理由，亦有未當。(四)上訴
人縱有媒介性交易行為，但非專恃此為生，原審論以常業罪，亦
有失當云云。惟按(一)供述證據前後雖稍有參差或互相矛盾，事實
審法院非不得本於經驗法則斟酌其他證據作合理之比較定其取捨
，就供述證據之一部為真實者予以採取，亦非證據法則所不許。
本件原審既已在判決內說明其就案內所有證據本於調查所得心證
，分別定其取捨而為事實判斷之理由，核無違背證據法則之情形
，自屬原審採證認事之職權行使，難謂有何違背法令情事。(二)刑
事實務上之對人指認，乃於案發後，經由證人（包括被害人、共
犯或目擊之第三人等）指證並確認犯罪行為人之證據方法。現行
刑事訴訟法並無關於指認程序規定，如何由證人正確指認犯罪行
為人，自應依個案具體情形為適當之處理。指認之程序，固須注
重人權之保障，亦須兼顧真實之發現，以確保社會正義實現之基
本目的。如證人陳述係出於親身經歷之見聞所為指認，並依法踐
行調查程序後，綜合證人於案發時停留時間及所處之環境等各項
情況，足資認定其確能對被告觀察明白，認知被告之容貌、身材
等特性，且該事後依憑個人之知覺及記憶所為之指認客觀可信，
並非出於不當之暗示，亦未違悖一般日常生活經驗之定則或論理
法則，又非單以證人之指認為被告論罪之唯一依據時，即非不得
採為判決基礎。原判決業於理由中說明：證人馮玉春與上訴人係
近距離接觸面試應徵，應無誤認可能等旨，並參酌證人廖國志證
陳上訴人之外觀形貌並無太大變化，而認證人馮玉春之指認堪足
參採。按諸前揭說明，其採證亦難認有違失。(三)當事人聲請調查
之證據如事實審未予調查，又未認其無調查之必要，以裁定駁回
，或於判決理由未予以說明者，雖屬疏漏，但此項疏漏，必須所
聲請調查之證據與待證事實有重要關係，就其案情確有調查之必
要者，始與刑事訴訟法第三百七十九條第十款之「應於審判期日
調查之證據」相當，方屬得上訴第三審之理由。是此項「調查之
必要性」，上訴理由必須加以具體敘明，若其於上訴理由狀就此
並未敘明，而依原判決所為之證據上論斷，復足認其證據調查之
聲請，事實審法院縱曾予調查，亦無從動搖原確定判決就犯罪事
實之認定，即於判決顯無影響，自仍應認其上訴為不合法。上訴
人就上訴意旨第三點所指摘事項，並未敘明確有「調查之必要性
」，原審就其聲請未予調查，未說明不予調查之理由，雖有疏漏
，但於判決尚無影響，仍不足為合法之第三審上訴理由。至其餘
上訴意旨則係就原判決已論述明白事項，重為事實上之爭執，並
非依據卷證資料具體指摘原判決認事、採證有何違背法令，不足
據以辨認原判決已具備違背法律上程式，應予駁回。至上訴人行
為後，刑法部分條文已於九十四年二月二日修正公布，並自九十
五年七月一日起施行，其中刑法第三十三條第五款關於法定得併
科罰金刑之最低額，業自「銀元一元以上」修正為「新台幣一千
元以上」。經比較新舊法之結果，應依刑法第二條第一項前段規
定，適用有利於上訴人之修正前刑法第三十三條第五款。原判決
既係適用有利於上訴人之行為時法，雖未及為上述之比較說明，
但此顯然於判決無影響，併此敘明。
據上論結，應依刑事訴訟法第三百九十五條前段，判決如主文。
中　　華　　民　　國　九十六　年　　四　　月　二十六　日
                      最高法院刑事第十二庭
                          審判長法官  池　啟　明
                                法官  王　居　財
                                法官  郭　毓　洲
                                法官  韓　金　秀
                                法官  黃　梅　月
      本件正本證明與原本無異
                                      書  記  官
中　　華　　民　　國　九十六　年　　五　　月　　一　　日
                                                      Ｑ